臺灣基隆地方法院小額民事判決　　　　96年度基小字第3739號
原　　　告　甲○○
　　　　　　　　　　（
被　　　告　乙○○
　　　　　　　　　　（
上列當事人間請求損害賠償事件，經本院刑事庭移送前來，本院
於中華民國96年12月12日辯論終結，茲判決如下：
    主  文
被告應給付原告新臺幣貳萬元。
原告其餘之訴駁回。
訴訟費用由被告負擔百分之二十，餘由原告負擔。
本判決命被告給付部分得為假執行。
    事實及理由要領
一、本件原告主張：兩造於民國（下同）94年１月間參加訴外人
    李茂松所招之互助會，該互助會因故於95年５月間解散，被
    告認為原告在互助會結束後所分得之退款較多，心生不滿，
    竟於95年11月28日下午１時許，在基隆市○○區○○街0230
    號１樓「田園超商」內，以臺語「矮子姬」、「未見笑姬」
    、「垃圾姬」、「呼阿松把你幹一幹」及「幫你洗雞巴」等
    語公然辱罵原告，使原告精神上遭受極大之痛苦，刑事部分
    業經本院刑事庭判決被告有罪在案（即本院96年度基簡字第
    0917號）等情，為此依民法第0184條及第0193條之規定，提
    起本件訴訟，請求判命被告賠償伊新臺幣（下同）10萬元，
    以資慰藉。
二、被告自認確有於上開時地以上開臺語穢語公然辱罵原告屬實
    ，惟以：原告已經是死會，還要變成活會分錢，實在太沒道
    理，伊才會罵原告。又原告也有罵伊，只是伊沒去告原告；
    若要伊賠償原告，伊覺得不公平，且伊亦沒錢可賠原告等語
    ，資為抗辯。
三、查原告主張：被告於上揭時地以上開臺語穢語公然辱罵伊，
    使伊精神上遭受極大之痛苦等事實，業據被告自認屬實，刑
    事部分並經本院刑事庭判處被告有罪在案（即本院96年基簡
    字第0917號），有該案之判決正本在卷可資佐證，原告之主
    張自堪信為真實。至原告是否為死會，能否變成活會分錢，
    乃原告與會頭之事，被告究不能因此即可辱罵原告，以及原
    告是否亦有辱罵被告，亦屬被告得否訴請原告賠償，與被告
    是否有加損害於原告，亦為兩事，被告抗辯：原告已經是死
    會，還要變成活會分錢，實在太沒道理，伊才會罵原告；以
    及原告也有罵伊，只是伊沒去告原告云云，自不可採。
四、按「因故意或過失不法侵害他人之權利者，負損害賠償責任
    。」民法第0184條第１項前段定有明文。次按「不法侵害他
    人之身體、健康、名譽、自由、信用、隱私、貞操，或不法
    侵害其他人格法益而情節重大者，被害人雖非財產上之損害
    ，亦得請求賠償相當之金額。」民法第0195條第１項亦定有
    明文。本件被告既公然辱罵原告（不法侵害原告之名譽），
    使原告精神上受有相當之痛苦，已如上述，依上開規定，原
    告自得請求被告賠償相當之金額。本院斟酌兩造之身分、地
    位、教育程度、經濟狀況等各項情形，認原告請求被告賠償
    10萬元，尚嫌過高，應予核減為２萬元，較為適當。從而原
    告之請求，以２萬元為限，為有理由，應予准許。逾此數額
    之請求，即屬不應准許。
五、本件係刑事附帶民事訴訟，而由刑事庭移送民事庭者，依法
    不需徵收裁判費，且至本件言詞辯論終結時，亦未發生其他
    訴訟費用，故無從確定訴訟費用之數額。惟依法仍應依民事
    訴訟法第79條規定，諭知兩造負擔訴訟費用之比例，以備將
    來如有訴訟費用發生時，得以確定其數額，併予敘明。
六、本件命被告給付部分，係依小額訴訟程序為被告敗訴之判決
    ，依民事訴訟法第0436條之20規定，應依職權宣告假執行，
    爰依職權宣告之。
七、據上論結，本件原告之訴為一部分有理由，一部分無理由，
    依民事訴訟法第79條、第0436條之20，判決如主文。
中　　華　　民　　國　　96　　年　　12　　月　　24　　日
                  基隆簡易庭法　    官　林金發
以上正本係照原本作成。
對於本件判決如有不服，應於收受送達後20日內向本院提出上訴
書狀，上訴於本院合議庭，並按他造當事人之人數附具繕本。
當事人之上訴，非以判決違背法令為理由不得為之，上訴狀應記
載上訴理由，表明下列各款事項：
(一)原判決所違背之法令及其具體內容。
(二)依訴訟資料可認為原判決有違背法令之具體事實。
中　　華　　民　　國　　96　　年　　12　　月　　24　　日
                            法院書記官　陳錦進
